臺灣高等法院刑事裁定
111年度毒抗字第742號
抗  告  人  臺灣桃園地方檢察署檢察官
被      告  劉榮辰（原名劉宗翰）





上列抗告人因被告違反毒品危害防制條例案件，不服臺灣桃園地
方法院中華民國111年7月25日裁定（111年度毒聲更一字第8號）
，提起抗告，本院裁定如下：
    主  文
原裁定撤銷，發回臺灣桃園地方法院。
    理  由
一、原裁定意旨略以：被告劉榮辰確有聲請意旨所載施用第二級
    毒品甲基安非他命（下稱甲基安非他命）之犯行，又未曾因
    施用毒品而受觀察勒戒或強制戒治執行，而被告現除另有犯
    不能安全駕駛動力交通工具罪，經判處有期徒刑2月確定在
    案，由臺灣桃園地方檢察署分案辦理中，此外並無另案羈押
    或執行有期徒刑，或經撤銷假釋待入監執行，被告並無「毒
    品戒癮治療實施辦法及完成治療認定標準」第2條第2項第2
    款、第3款所列不適合為附命完成戒癮治療之緩起訴處分之
    情事，被告雖有毒品戒癮治療實施辦法及完成治療認定標準
    第2條第2項第1款所稱之「緩起訴處分前，因故意犯他罪，
    經檢察官提起公訴或判決有罪確定」之情況，然上開被告另
    案所犯不能安全駕駛動力交通工具罪，屬得易科罰金之短期
    刑，此與檢察官所為附命完成戒癮治療之緩起訴處分期間達
    1年以上3年以下，仍有期間上之差異，且依卷內事證，亦僅
    能知悉本件僅由檢察官交辦檢察事務官辦理，並由檢察事務
    官指定開庭日期為民國110年10月28日上午10時30分，然卷
    內並無傳票或送達回證，無從知悉該開庭日期是否送達合法
    ，亦無從得知被告是否願意配合戒癮治療，難認檢察官聲請
    觀察勒戒之裁量，符合毒品戒癮治療實施辦法及完成治療認
    定標準第2條第2項第1款及同標準第6條之規定為合義務性裁
    量，是本件觀察勒戒之聲請，應予駁回等語。
二、檢察官抗告意旨略以：被告前因公共危險案件，迭經法院判
    決判處有期徒刑2月(本院110年度交上易字第93號判決)、2
    月(臺灣桃園地方法院110年度壢交簡字第180號判決)，及經
    檢察官聲請簡易判決處刑，現由臺灣桃園地方法院審理中(1
    11年度交易字第318號、111年度交簡上字第209號)，復因詐
    欺、販賣第二級毒品等案件，經檢察官提起公訴，現由臺灣
    桃園地方法院審理中(111年度審易字第18號、111年度訴字
    第763號)，被告已有毒品戒癮治療實施辦法及完成治療認定
    標準第2條第2項第1款所訂不適合為附命完成戒癮治療之緩
    起訴處分之情形。而被告前述案件所受宣告之刑得否易科罰
    金，係屬檢察官之權限，尚難一概而論認被告必得易科罰金
    而免入監執行，況被告另涉犯販賣第二級毒品等重罪，檢察
    官經審酌被告有入監執行徒刑之可能，而認本件不適於予以
    附命完成戒癮治療之緩起訴處分，自難認有何裁量瑕疵。又
    現行法律既賦與檢察官得依職權裁量向法院聲請裁定觀察、
    勒戒或予以附命完成戒癮治療之緩起訴處分，且無法令規定
    檢察官向法院聲請裁定觀察、勒戒前，必須給予被告陳述從
    事戒癮治療與否意願之機會，況被告於110年7月4日經檢察
    官內勤訊問時，已有向檢察官陳述意見之機會，然檢察官訊
    問被告：補充？被告亦答以：無，自難遽認檢察官聲請觀察
    勒戒之裁量有何悖於正當法律程序之處。另被告前因竊盜案
    件，經發布通緝在案，衡以戒癮治療方式尚需被告長期與醫
    療機構之專業人員密切溝通與配合，堪認為附命完成戒癮治
    療之緩起訴處分，已難收協助被告戒除毒癮之效，自應向法
    院聲請裁定令其入勒戒處所觀察、勒戒。原審未參酌上情而
    駁回聲請，實有違法及不當，請撤銷原裁定，更為適當合法
    之裁定等語。
三、按現行毒品危害防制條例第24條第1項，採行「觀察、勒戒
    」與「緩起訴之戒癮治療」並行之雙軌模式。「觀察、勒戒
    」程序，係針對受處分人所為保安處分，目的在戒除行為人
    施用毒品身癮及心癮，以達教化與治療之目的，其立法意旨
    在幫助施用毒品者戒毒，性質上為一療程，而非懲罰，並屬
    強制規定；「緩起訴之戒癮治療」，係由檢察官審酌個案情
    形，依毒品危害防制條例第24條規定，改以緩起訴處分方式
    轉介施用毒品者前往醫療院所治療。是否給予被告為附命完
    成戒癮治療之緩起訴處分，事屬刑事訴訟法第253條之1第1
    項及第253條之2第1項第6款特別賦予檢察官之職權，並無「
    緩起訴之戒癮治療」應優先於「觀察、勒戒」的強制規定，
    除檢察官審酌個案情形，依同條例第24條第1項為附命完成
    戒癮治療之緩起訴處分外，凡經檢察官聲請法院裁定將被告
    送勒戒處所觀察、勒戒者，法院僅得就其聲請審查被告是否
    有施用毒品之行為，以及被告是否為「初犯」或「3年後再
    犯」（修正毒品危害防制條例第20條參照）而為准駁之裁定
    ，並無自由斟酌改以其他方式替代或得以其他原因免予執行
    之權，法院原則上應尊重檢察官職權之行使，僅就檢察官之
    判斷有無違背法令、事實認定有誤或其他重大明顯瑕疵，予
    以有限之低密度審查。經查：　
　  ㈠被告於110年7月2日2時許(聲請意旨記載為110年7月4日，
      應予更正)，在其位於桃園市○○區○○路00巷00號2樓居所，
      以燃燒吸食及舔食之方式，施用甲基安非他命1次。又於1
      10年7月27日16時許，在上開居所，以燃燒燈泡吸食煙霧
      之方式，施用甲基安非他命1次。復於110年8月1日19時許
      ，在上開居所，以燃燒玻璃球吸食煙霧之方式，施用甲基
      安非他命1次。被告就前開各次施用甲基安非他命之事實
      ，業於警詢時坦承不諱（見110年度毒偵字第5437號卷第1
      9至20頁，110年度毒偵字第7282號卷第18頁，110年度毒
      偵字第6962號卷第11至12頁），且其尿液分別經警採集後
      送由臺灣檢驗科技股份有限公司以酵素免疫分析法（EIA 
      ）初驗，再以氣相層析質譜儀法（GC/MS ）複驗結果，均
      呈甲基安非他命陽性反應，亦有該公司出具之濫用藥物檢
      驗報告、桃園市政府警察局龍潭分局真實姓名與尿液毒品
      編號對照表、桃園市政府警察局刑事警察大隊被採尿人尿
      液暨毒品真實姓名與編號對照表、新北市政府警察局受採
      集尿液檢體人姓名及檢體編號對照表等件在卷可稽（見11
      0年度毒偵字第5437號卷第63、117頁，110年度毒偵字第7
      282號卷第7、27頁，110年度毒偵字第6962號卷第29、61
      頁），足認被告確有上開施用第二級毒品甲基安非他命之
      犯行。又被告前未曾因施用毒品案件而受有觀察、勒戒或
      強制戒治等處分，有本院被告前案紀錄表可按。是檢察官
      據以聲請將被告裁定送觀察、勒戒，與毒品危害防制條例
      第20條第1項規定之程序，並無不合，參諸前揭說明，法
      院自應予以尊重。
　  ㈡原審雖以上情指謫檢察官之裁量有瑕疵。然查，被告除原審上開所指之公共危險罪，經法院判處有期徒刑2月確定在案外，其另犯有公共危險、詐欺、販賣第二級毒品等案件，分經檢察官提起公訴，現繫屬於法院審理中等情，有本院被告前案紀錄表可按。是被告已有毒品戒癮治療實施辦法及完成治療認定標準第2條第2項第1款所定不適合為附命完成戒癮治療之緩起訴處分之情形。則原審未考量被告上開所另犯他案之情形，僅以被告所犯不能安全駕駛動力交通工具罪經判決確定部分，屬得易科罰金之短期刑，無礙被告完成戒癮治療之期程為由，遽認被告並無不適合為附命完成戒癮治療之緩起訴處分，難認允當。又現行法並未課予檢察官於聲請觀察勒戒裁定前，應訊問被告是否同意觀察勒戒之規定，或應於聲請書中說明何以不命接受戒癮治療理由等義務，而是賦予執行機關在不牴觸法律之前提下，本於現實情況予以彈性運作，以追求刑事制度之最大整體利益，亦即就此等裁量決定，其程序保障之密度，本不能與現行法律就其細部內容已有明文規定之刑事審判程序相比擬。是原審以上開檢察事務官之傳喚，無從確認被告是否受到通知，以致無從得知被告是否願意配合戒癮治療為由，逕認檢察官之裁量有瑕疵，亦有未合。另被告除前述販賣第二級毒品案件外，又因竊盜案件，於111年6月7日經臺灣桃園地方檢察署發布通緝，有本院通緝紀錄表可按。可見被告對毒品有相當之依賴性，自我克制能力薄弱，且有規避己身刑責之情事，亦難期待被告可長時間配合社區醫療處遇以戒除毒癮。以上各情，均未經原審考量審酌，則原審之裁量，實非無再行研求之餘地。　
四、綜上所述，原裁定以檢察官聲請將被告送觀察、勒戒之裁量
    有瑕疵為由，遽為駁回檢察官之聲請，尚有未合。抗告意旨
    指摘及此，為有理由，應由本院將原裁定撤銷，又為兼衡當
    事人之審級利益，爰發回原法院詳查後，更為適法之處理。
據上論斷，應依刑事訴訟法第413條前段，裁定如主文。
中　　華　　民　　國　　111 　年　　10　　月　　5 　　日
                  刑事第二十一庭審判長法　官  林怡秀
                                      法　官  楊志雄
                                      法　官  許泰誠
以上正本證明與原本無異。
不得再抗告。
                                      書記官  朱子勻
中　　華　　民　　國　　111 　年　　10　　月　　6 　　日